【裁判字號】    95,交聲,1011
【裁判日期】    951130
【裁判案由】    違反道路交通管理處罰條例聲明異議
【裁判全文】
臺灣臺北地方法院交通事件裁定        95年度交聲字第1011號
原處分機關  臺北市交通事件裁決所
異議人即
受處分人    乙○○
                      樓
上列受處分人因違反道路交通管理處罰條例案件，對於臺北市交
通事件裁決所中華民國九十五年十月十九日所為之處分（原處分
案號：北市裁二字第裁22─AEB792292號）聲明異議，本院裁定
如下：
    主      文
異議駁回。
    理      由
一、按駕駛人駕駛汽車（依道路交通管理處罰條第三條第八款規
    定，包含機器腳踏車），應遵守道路交通標誌、標線、號誌
    之指示；汽車行駛至交岔路口，應遵守燈光號誌或交通警察
    之指示，道路交通安全規則第九十條、第一百零二條第一項
    第一款分別定有明文。次按汽車駕駛人，行經有燈光號誌管
    制之交岔路口紅燈右轉者，處新臺幣（下同）六百元以上一
    千八百元以下罰鍰，並記違規點數三點，道路交通管理處罰
    條例第五十三條第二項、第六十三條第一項第三款亦規定甚
    明。是機器腳踏車之駕駛人如有駕駛機車行經有燈光號誌管
    制之交岔路口紅燈右轉之違規行為經警舉發，並於舉發通知
    單上所載之應到案日期前到案聽候裁決或提出申訴，經主管
    機關調查後仍認定前揭違規行為屬實者，依道路交通管理處
    罰條例第五十三條第二項、第六十三條第一項第三款、違反
    道路交通管理事件統一裁罰基準及處理細則（下稱處理細則
    ）第四十四條第一項及違反道路交通管理事件統一裁罰基準
    表（下稱基準表）等規定，須對該機車駕駛人處以六百元之
    罰鍰，並記違規點數三點。
二、本件受處分人乙○○於民國九十五年八月十六日下午三時三
    十二分許，駕駛車牌號碼CYU─965號重型機車，於臺北市○
    ○路與安和路口，經臺北市政府警察局大安分局警員甲○○
    攔停，並以受處分人有違反道路交通管理處罰條例第五十三
    條第二項「紅燈右轉」之違規行為為由當場製單舉發，經原
    處分機關調查結果，仍認受處分人確有前開違規行為，乃依
    道路交通管理處罰條例第五十三條第二項、第六十三條第一
    項（漏載第三款）、處理細則第四十四條第一項暨基準表之
    規定，於九十五年十月十九日以北市裁二字第裁22─AEB792
    292號裁決書裁處受處分人罰鍰六百元，並記違規點數三點
    在案。
三、受處分人聲明異議意旨略以：伊當時係將機車停放在仁愛路
    與安和路口之騎樓下，後來將機車牽離騎樓，至安和路與仁
    愛路口才騎上機車右轉行駛於仁愛路，未久即遭警員攔下，
    當時安和路方向雖屬紅燈，惟伊係將機車牽離騎樓後才行駛
    於仁愛路，不算紅燈右轉，為此聲明異議，請求撤銷原處分
    等語。
四、經查，受處分人當日係自安和路右轉仁愛路，右轉時安和路
    方向之號誌為紅燈，仁愛路方向之號誌為綠燈等情，為受處
    分人所自承，並據證人即舉發本件違規之臺北市政府警察局
    大安分局警員甲○○於本院證稱：當天我是在仁愛路執勤，
    當時仁愛路是綠燈的情形，車輛在行駛，我看到受處分人的
    機車從安和路的方向右轉過來，我就攔下受處分人，並且告
    知有紅燈右轉違規，請他出示駕照、行照，可是受處分人有
    意見，說他的機車是用牽的，我就請受處分人帶我到他所謂
    牽機車的地方去查看，該處是位在停止線的後方，當時安和
    路是紅燈，受處分人應該在停止線後方停等綠燈，可是受處
    分人卻超越停止線右轉，我依法舉發並無錯誤；依我的角度
    看得到行人穿越道，當時受處分人確實已經超越行人穿越道
    而右轉，而停止線就在行人穿越道的後方，所以受處分人確
    實有壓過停止線等語明確（見本院九十五年十一月二十日訊
    問筆錄），並有其所提出之現場照片九張在卷可稽。按道路
    交通標誌標線號誌設置規則第一百七十條第一項規定「停止
    線，用以指示行駛車輛停止之界限，車輛停止時，其前懸部
    分不得伸越該線」，於交岔路口燈光號誌為紅燈之情形下，
    駕駛人自應遵守號誌、標線之指示，停止於停止線後方，不
    得以任何方式任意超越前行後違反號誌右轉。受處分人陳稱
    「證人所述的經過都正確」，足見其亦不否認於安和路紅燈
    之情形下，超越停止線而右轉行駛於仁愛路，經核自屬違反
    號誌紅燈右轉之行為無誤。其雖辯稱：「‧‧‧證人所提第
    三張照片中，白色停止線靠近路緣紅線的地方，有一段是空
    白的，我就是從該處牽機車下來，然後再騎上機車右轉仁愛
    路」云云。惟設於路口之白色停止線，其設置目的在於指示
    車輛於紅燈之情形下，應於該線後方停止不得任意穿越；易
    言之，若任意穿越停止線而紅燈右轉，即屬違規，不論機車
    駕駛人係乘坐駕駛機車穿越停止線右轉，或牽動機車穿越停
    止線後再乘上機車右轉行駛，均無不同，否則機車駕駛人豈
    非均得以將機車牽動超越停止線之方式，作為嗣後紅燈右轉
    行為之免責理由？又依證人所提編號三照片以觀，該處停止
    線靠近路緣紅線處雖因遭水泥覆蓋或日久失修等原因，而有
    一小段標線斑駁之情形，惟其長度範圍甚微，一般駕駛人均
    仍足以判斷該空白原係白色停止線之延伸，於延伸範圍內均
    屬不得超越之區域，受處分人辯稱其以牽動機車之方式從停
    止線空白處超越後再騎上機車，即不算紅燈右轉云云，顯屬
    對於交通法規之任意曲解，不足採信。本件事證明確，受處
    分人紅燈右轉之違規行為堪以認定，應依法裁罰。
五、綜上所述，受處分人確有前揭紅燈右轉之違規行為，且已於
    應到案日期前到案提出陳訴，從而原處分機關依道路交通管
    理處罰條例第五十三條第二項、第六十三條第一項第三款（
    漏載第三款）、處理細則第四十四條第一項暨基準表之規定
    ，裁處受處分人罰鍰六百元，並記違規點數三點，核無違誤
    。本件受處分人之異議為無理由，自應裁定將其異議駁回。
據上論斷，應依道路交通案件處理辦法第十九條，裁定如主文。
中    華    民    國    95    年    11    月    30    日
                  交通法庭法  官  林庚棟
以上正本證明與原本無異。
如不服本裁定應於送達後五日內向本院提出抗告狀。
                          書記官  殷玉芬
中    華    民    國    95    年    12    月    4     日


司法院資訊處製作；財團法人民間司法改革基金會備份。
